臺北高等行政法院判決
　　　　　　　　　　　　　　　　　93年度訴字第03044號
　　　　　　　　　　　　　　　.
原　　　告　甲○○
訴訟代理人　乙○○專利代理人.
被　　　告　經濟部智慧財產局
代　表　人　蔡練生（局長）
訴訟代理人　丙○○
　　　　　　丁○○
上列當事人間因發明專利申請事件，原告不服經濟部中華民國93
年7月15日經訴字第09306222550訴願決定，提起行政訴訟，本院
判決如下：
　　主  文
原告之訴駁回。
訴訟費用由原告負擔。
　　事  實
一、事實概要：恒亨科技股份有限公司於民國（下同）89年2月
    11日以「衛星導航系統中，一種區域性直接聲控及可全世界
    化的方法」向被告申請發明專利，經被告編為第00000000號
    審查；嗣於90年12月31日申請將該專利案申請權讓與原告，
    並提出申請專利範圍及專利說明書修正本，及將發明名稱修
    正為「一種區域性直接聲控及可全世界化的衛星導航方法」
    ，案經被告審查，於91年5月8日審定不予專利。原告不服，
    申請再審查，被告於92年4月4日以（九二）智專三（二）
    16005字第09220340880號專利再審查案核駁理由先行通知書
    以原告90年12月31日所提修正本有申請專利範圍擴大主張之
    變更，本案依89年2月11日所送資料審查；及本案之技術內
    容於西元1999年3月23日公開之美國第0000000號專利案（下
    稱引證1）及西元1994年11月23日公開之英國第0000000號專
    利案（下稱引證2）中已有揭露等為理由，限期原告申復。
    嗣原告於同年5月6日提出申復，經被告審查，於93年1月12
    日以（九三）智專三（二）04093字第09320038570號專利再
    審查核駁審定書為本案應不予專利之處分。原告不服，提起
    訴願，遭決定駁回，遂提起行政訴訟。
二、兩造聲明：
　　(一)原告聲明：
      1.訴願決定及原處分均撤銷。
      2.被告對系爭案應為准予專利之處分。
      3.訴訟費用由被告負擔。
　　(二)被告聲明：
      如主文所示。
三、兩造之爭點：
    1.原告於90年12月31日所提系爭案之修正本，有無變更實質
      內容，應否准許？
    2.系爭專利是否有違核駁審定時專利法第20條第2項進步性
      之規定，不符發明專利之要件？
　　(一)原告主張：
      1.按「人民因中央或地方機關之違法行政處分，認為損害
        其權利或法律上之利益，經依訴願法提起訴願而不服其
        決定，或提起訴願逾三個月不為決定，或延長訴願決定
        期間逾二個月不為決定者，得向高等行政法院提起撤銷
        訴訟。逾越權限或濫用權力之行政處分，以違法論。訴
        願人以外之利害關係人，認為第一項訴願決定，損害其
        權利或法律上之利益者，得向高等行政法院提起撤銷訴
        訟。」為行政訴訟法第四條所明訂，其旨在撤銷不當及
        違法的行政處分，以維護人民之權益。
      2.按系爭案再審查時的專利法第38條第1、2項規定：「申
        請案經審查後，應作成審定書送達申請人或其代理人。
        經審定不與專利者，審定書應具備理由。」同法第44條
        之1第4項規定：「依前3項所為之補充、修正說明書或
        圖式，不得變更申請案之實質‧‧。」另依據發明專利
        審查基準第4章說明書及圖式之補充修正、更正中之「
        實質變更之判斷」規定：「有否變更申請案之實質（以
        下稱實質變更），係以欲補充修正說明書或圖式之事項
        ，是否仍屬於申請時原說明書之發明說明、申請專利範
        圍或圖式（以下稱「原說明書或圖式」）所揭示之原實
        質內容範圍內作為判斷。所謂「原說明書或圖式」所揭
        示的範圍，係指申請當日即揭示於原說明書之發明說明
        、申請專利範圍或圖式中之全部事項，包括文字、符號
        、公式或圖形等所表達的內容，以及熟習該項技術者依
        據說明書之記載所明確之事項。因此，認定申請時已揭
        示之技術內容，並不拘限需要完全按照逐字逐句解釋所
        記載之範圍，亦不拘限僅止於揭示發明本身而直接記載
        之範圍，而係及於申請當日凡為熟習該項技術者，憑藉
        「原說明書或圖式」所揭示記載之事項，客觀上能直接
        推導的技術範圍內，均屬於「原說明書或圖式」有記載
        包含的範圍」。另同法第20條第2項中雖有：「發明係
        運用申請前即有之技術或知識，而為熟習該項技術者所
        能輕易完成時，不得依本法申請取得發明專利」之規定
        。但「如非為熟習該項技術者之一般技術知識所能輕易
        完成者，即具有進步性」（請參發明專利審查基準中所
        載進步性之概念），依法應可取得發明專利。又前述發
        明專利審查基準中有關進步性判斷之基本原則中規定：
        「申請專利範圍之請求項有二項以上時，應就每一請求
        項各別判斷其進步性」；又在「判斷方式」中規定：「
        應假設熟習該項技術者，如遭遇申請專利發明所欲解決
        的問題時，是否能輕易組合所引證之文獻之技術內容，
        以解決該問題」、「在技術發展空間有限之領域中（in
        the field　of the crowded art），如在技術上有微
        小的改進，得視為具有顯然的進步」；另有關「審查上
        應注意事項」中記載：「6.進步性之研判，因審查委員
        在審查中瞭解其技術內容後，極易對發明之進步性作成
        偏低之評斷，以致有"後見之明"之情形，故審查時應以
        熟習該項技術者之觀點，根據申請當時之技術水準，作
        客觀之判斷」。本件再審查核駁理由及訴願駁回理由有
        違前述專利法及前述審查基準規定之情事，茲分別說明
        如下。
      3.原告為使系爭案說明書之記載形式更符合專利法施行細
        則之規定，而提出說明書修正本。
        系爭案原申請專利範圍共3項，分別為：
        (1)將全區域（如全國）經不同方式分區後（如以郵遞區
          號做為全區域之分區方法），再以各區域中明顯地標
          或自定地標做為聲控語音衛星導航系統中之目的地，
          然後計算建議路徑的方法，由於各區域中明顯地標及
          使用者自定地標的聲控辨識資料較少，語音辨識成功
          率自然較高。
        (2)利用所擷取之地圖影像（如紙地圖）做成地圖影像檔
          （如*.jpg或*.bmp...等檔案），再將GPS（衛星定位
          系統）實際移動（如開車）到與該影像檔地圖上相對
          應的已知位置，並將該點GPS接收到的經緯度值與該
          地圖影像檔上之相對應位置相結合後，再以相同方法
          做出另一點（或一點以上）位置的相結合後，以該兩
          點（或兩點以上）之GPS所接收到之真實位置與地圖
          影像檔上相對應之位置相結合後，則該地圖影像檔即
          可縮放並校正地圖位置而為衛星導航系統所使用的方
          法。
        (3)將紙地圖或地圖影像檔加註衛星導航系統所需之經緯
          度值（如WGS84座標）或可供辨識的數碼值（數碼值
          內可為該圖相關於經緯度資料或與導航系統搭配時的
          特殊代碼），使每個使用者可直接掃瞄紙地圖或直接
          使用地圖影像檔後並輸入所附任兩個或兩個以上之明
          顯地標所標示的經緯度值或直接辨識其上所附之數碼
          值，然後即可直接縮放並校正地圖位置而供導航系統
          使用的方法。
        修改後之申請專利範圍共8項，分別為：
        (1)一種區域性直接聲控的衛星導航方法，包括將衛星導
          航系統所儲存電子地圖所包含之全區域經不同方式分
          區後，再以各區域中明顯地標或自定地標做為聲控語
          音衛星導航系統中之目的地。
        (2)如申請專利範圍第1項所述之區域性直接聲控的衛星
          導航方法，其中該全區域係以郵遞區號所含蓋範圍做
          為分區單位。
        (3)如申請專利範圍第1項所述之區域性直接聲控的衛星
          導航方法，其中目的地可為自己的家、親友的家、客
          戶、風景區、政府機關、學校、機場、交流道或車站
          ；然後計算由載具位置至該目的地之建議路徑。
        (4)如申請專利範圍第1或2項所述之區域性直接聲控的衛
          星導航方法，進一步包括如下步驟：擷取地圖影像做
          成地圖影像檔；將GPS（衛星定位系統）實際移動到
          與該影像檔地圖上相對應的已知位置，並將該點GPS
          接收到的經緯度值與該地圖影像檔上之相對應位置相
          結合；再以前述相同步驟做出另一點（或一點以上）
          位置的相結合；以該兩點（或兩點以上）之GPS 所接
          收到之真實位置與地圖影像檔上相對應之位置相結合
          後，則該地圖影像檔即可縮放並校正地圖位置，而成
          為衛星導航系統所可使用的導航地圖影像檔。
        (5)如申請專利範圍第4項所述之區域性直接聲控的衛星
          導航方法，其中該目的地可為自己的家、親友的家、
          客戶、風景區、政府機關、學校、機場、交流道或車
          站。
        (6)如申請專利範圍第1或2項所述之區域性直接聲控的衛
          星導航方法，進一步包括如下步驟：擷取加註衛星導
          航系統所需之經緯度值或可供辨識的數碼值之紙地圖
          或地圖影像檔；輸入所附任兩個或兩個以上之明顯地
          標所標示的經緯度值或直接辨識其上所附之數碼值，
          即可直接縮放並校正地圖位置，而成為衛星導航系統
          所可使用的導航地圖影像檔。
        (7)如申請專利範圍第6項所述之區域性直接聲控的衛星
          導航方法，其中該數碼值內為該圖相關於經緯度資料
          或與導航系統搭配時的特殊代碼。
        (8)如申請專利範圍第6項所述之區域性直接聲控的衛星
          導航方法，其中該目的地可為自己的家、親友的家、
          客戶、風景區、政府機關、學校、機場、交流道或車
          站。
      4.由上述系爭案原申請專利範圍及修改後的申請專利範圍
        可知，修改後第1、2項之文字敘述相當於原第1項的內
        容。修改後第3、5、8項增加「該目的地可為自己的家
        、親友的家、客戶、風景區、政府機關、學校、機場、
        交流道或車站」的內容，為原說明書第5項倒數第1-5行
        中所記載者。修改後第4項內容相當於原第2項的內容。
        修改後第6、7項內容相當於原第3項的內容。因此修改
        後申請專利範圍並無變更實質的情事，並經初審審定書
        中認定該修正本「無變更原實質內容」。再審查案核駁
        理由先行通知書中，並無說明任何理由，就稱該修正本
        「有申請專利範圍擴大主張之變更」，不准修正之說詞
        毫無根據，請參閱原告於92年5月6日提出的專利申復書
        第2頁第3項中已提出申復說明。按前述專利法及審查基
        準僅規定，說明書（含申請專利範圍）之修正，不得「
        變更申請案之實質」；並無不得「有申請專利範圍擴大
        主張之變更」之規定。該修正本早被初審認定「無變更
        原實質內容」，並無不符專利法第44條之1第4項得修正
        說明書之規定。該修正本就算是「有申請專利範圍擴大
        主張之變更」之情事，被告依法亦無不受理之依據。因
        此，被告不受理系爭案的修正本，明顯為逾越權限或濫
        用權力，違法之行政處分。前述再審查核駁理由書中，
        並未再提及不准原告所提說明書修正本之敘述，因此原
        告認為系爭案之再審查係以前述修正本為審查依據，應
        屬合理。訴願機關未依法詳查被告不准原告之修正本是
        否適法，且無視於原告針對該核駁理由先行通知書有關
        不准修正本之申復理由，及被告於再審查審定書中並無
        任何反駁理由及仍以原申請專利範圍審查之記載，及無
        視於該再審查案核駁理由先行通知書不具處分之效力，
        竟為：「前開修正既遭否准本案自系以原申請專利範圍
        審查」之決定，顯有違誤。
      5.又請參閱系爭案的申請專利範圍所載，系爭案請求標的
        除了具有將電子地圖分區，再以各區域中明顯或自定地
        標做為聲控導航目的地之技術特徵（原申請專利範圍第
        1項所載）外。進一步包括利用所擷取之地圖影像（如
        紙地圖）做成地圖影像檔（如*.jpg或*.bmp...等檔案
        ），再將GPS（衛星定位系統）實際移動（如開車）到
        與該影像檔地圖上相對應的已知位置，並將該點GPS接
        收到的經緯度值與該地圖影像檔上之相對應位置相結合
        後，再以相同方法做出另一點（或一點以上）位置的相
        結合後，以該兩點（或兩點以上）之GPS所接收到之真
        實位置與地圖影像檔上相對應之位置相結合後，則該地
        圖影像檔即可縮放並校正地圖位置而為衛星導航系統所
        使用的方法（原申請專利範圍第2項所載）；及將紙地
        圖或地圖影像檔加註衛星導航系統所需之經緯度值（如
        WGS84座標）或可供辨識的數碼值（數碼值內可為該圖
        相關於經緯度資料或與導航系統搭配時的特殊代碼），
        使每個使用者可直接掃瞄紙地圖或直接使用地圖影像檔
        後並輸入所附任兩個或兩個以上之明顯地標所標示的經
        緯度值或直接辨識其上所附之數碼值，然後即可直接縮
        放並校正地圖位置而供導航系統使用的方法（原申請專
        利範圍第3項所載）。再審查核駁理由(二)中，有關系爭
        案之技術，僅敘述系爭案先將電子地圖分區，再以各區
        的明顯地標或自定地標作為聲控導航目的地之技術，完
        全未提及系爭案原申請專利範圍第2、3項所載，利用原
        電子地圖所無的地圖，做成衛星導航系統可使用的導航
        地圖的二項技術特徵。且再審查核駁理由(三)中，全無論
        究系爭案該二項技術特徵不具進步性的理由及依據，即
        稱系爭案不具進步性，此種審查方式顯然違反審查基準
        所記載：「申請專利範圍之請求項有二項以上時，應就
        每一請求項各別判斷其進步性」之規定，且明顯違反專
        利法第38條第2項：「經審定不與專利者，審定書應具
        備理由」之規定。訴願機關未依法詳查被告是否有漏審
        系爭案上述二項申請專利範圍之情事，訴願決定書對於
        原告訴願理由所提被告再審查核駁審定書有漏審系爭案
        原申請專利範圍第2、3項之主張，竟然避而不答不作決
        定，顯有違誤。
      6.按再審查核駁引証案1、2（美國專利第0000000號及英
        國專利第GB0000000）雖已揭露，輸入使用者所在位置
        之經緯度資料與原設定在電子地圖中目的地地標，經計
        算後得知行使路徑與方向之技術。但該種已知的衛星導
        航技術並非系爭案發明的重點，引証案1、2不能證明系
        爭案不具進步性，茲分別說明如下：
        (1)請參閱系爭案原申請專利範圍所載。系爭案的重點包
          括兩部分，其一係將衛星導航用的電子地圖所包含的
          全區域經不同的方式區分後，例如以郵遞區號所含蓋
          範圍為分區單位，再以各區域中明顯地標或自訂地標
          做為聲控語音衛星導航系統中的目的地。系爭案的另
          一重點，係取衛星導航系統之電子地圖中所無的地圖
          ，利用所擷取之地圖影像（如紙地圖）做成地圖影像
          檔（如*.jpg或*.bmp...等檔案），再將GPS（衛星定
          位系統）實際移動（如開車）到與該影像檔地圖上相
          對應的已知位置，並將該點GPS接收到的經緯度值與
          該地圖影像檔上之相對應位置相結合後，再以相同方
          法做出另一點（或一點以上）位置的相結合後，以該
          兩點（或兩點以上）之GPS所接收到之真實位置與地
          圖影像檔上相對應之位置相結合後，則該地圖影像檔
          即可縮放並校正地圖位置，做成衛星導航系統可使用
          的導航地圖影像檔；或將紙地圖或地圖影像檔加註衛
          星導航系統所需之經緯度值（如WGS84座標）或可供
          辨識的數碼值（數碼值內可為該圖相關於經緯度資料
          或與導航系統搭配時的特殊代碼），使每個使用者可
          直接掃瞄紙地圖或直接使用地圖影像檔後並輸入所附
          任兩個或兩個以上之明顯地標所標示的經緯度值或直
          接辨識其上所附之數碼值，然後即可直接縮放並校正
          地圖位置而供導航系統使用的方法。
        (2)引証案1中並未揭示以語音做為聲控導航之技術，更
          未揭露系爭案將電子地圖所包括的全區域經不同的方
          式區分後，再以各區域中明顯地標或自訂地標做為聲
          控語音衛星導航系統中的目的地。引証案2中雖籠統
          的揭露以語音聲控導航之技術，但並未揭露系爭案將
          電子地圖所包括的全區域經不同的方式區分後，再以
          各區域中明顯地標或自訂地標做為聲控語音衛星導航
          系統中的目的地之技術；其導引模式中所揭示以路名
          導航之模式，因路名資料量過於龐大，若要以聲音直
          接聲控語音辨識路名，不僅資料量過於龐大，亦會降
          低辨識率。此正為系爭案所要改良的技術。引証2所
          揭露之聲控導航技術過於簡略，且不可行，故目前尚
          未見有該專利之商品銷售於市面。反觀系爭案的聲控
          導航才是真正可行的技術，早已製成商品販售於市面
          上。系爭案將電子地圖所包括的全區域經不同的方式
          區分後，再以各區域中明顯地標或自訂地標做為聲控
          語音衛星導航系統中的目的地之第1項技術特徵，為
          引證1、2所無揭示或教示者。熟習該項技術者，如遭
          遇系爭案所欲解決的問題時，難稱能輕易組合所引證
          1、2之技術內容，以解決該問題。系爭案在技術發展
          空間有限之領域中，在技術上已有微小的改進，應視
          為具有顯然的進步。被告之審查委員在審查系爭案中
          有"後見之明"之情形，並未根據申請當時之技術水準
          ，作客觀之判斷。再審查審定核駁理由所稱：「提供
          所在地與目的地經緯度資料、藉由全球衛星地理資訊
          系統、計算導引路徑距離與方向為全球地理資訊系統
          之基本功能，將全球區域分劃成個別區域減少目的地
          聲控訊號、經緯度編碼資料之儲存，其技術原理應屬
          相同用語音控制訊號之輸入對應目的地位置之經緯度
          資料、由全球地理資訊提供電子圖示作行駛路徑與方
          向導引之技術思想在引証案（美國專利第0000000號
          及英國專利第GB0000000）中已有揭露，系爭案不具
          進步性」，及訴願決定理由所稱：「且輸入使用者所
          在地之經緯度資料與原設定在電子地圖鄉目的地地標
          位置，經計算後得知行使路徑與方向之技術已為引證
          1及2所揭露，系爭案自係運用習知之技術而為熟習該
          項技術者所能輕易完成，不具進步性」，完全忽略系
          爭案第1項技術特徵，除應用類似引證1及2所揭露之
          衛星導航技術外，進一步將電子地圖所包括的全區域
          經不同的方式區分後，再以各區域中明顯地標或自訂
          地標做為聲控語音衛星導航系統中的目的地，供使用
          者可利用聲控方式進行聲控語音衛星導航，具有發明
          進步性之技術特徵。因此上述再審查審定核駁理由及
          訴願決定理由，明顯違反上述專立法及上述專利審查
          基準中有關進步性審查之規定，明顯為逾越權限或濫
          用權力，違法之行政處分及決定。
        (3)引証1、2中全無提及系爭案原申請專利範圍第2、3項
          請求標的，利用衛星導航系統之電子地圖中所無的地
          圖，做成衛星導航系統可使用的導航地圖影像檔之技
          術特徵。系爭案此等技術特徵所達成讓使用者可自行
          製作導航地圖，以進行全世界化導航的功效，自為引
          証1、2所無者。故難稱系爭案在聲控導航導航地圖之
          製作技術部分，較引証1、2不具進步性。因此引証1
          、2不能證明系爭案原申請專利範圍第2、3項請求標
          的不符合發明專利要件。再審查審定書及訴願決定書
          均未審就系爭案原申請專利範圍第2、3項，就稱系爭
          案不具進步性，明顯為逾越權限或濫用權力，違法之
          行政處分及決定。
      7.按系爭案的技術特徵一，可大幅減少儲存、紀錄「目的
        地」語音的數量，使聲控時的語音比對更快速及更準確
        ，因此使聲控導航變得可行。一般衛星導航系統中若無
        全世界各地之電子地圖資料，即無法於全世界各地利用
        衛星導航，因此只能在當地使用，到國外就會產生無法
        使用的缺點。系爭案的技術特徵二，可解決上述問題，
        利用一般市售較詳實的紙地圖，即可製作為衛星導航系
        統所可應用之導航地圖，到世界各地就不會再迷路了。
        系爭案的技術特徵1、2，均為引證1、2中所無揭示或教
        示者，且其所達成的功效為引證1、2中所無者，難稱係
        熟悉此項技術者所能輕易完成者。系爭案在技術發展空
        間有限之領域中，在技術上已有微小的改進，應視為具
        有顯然的進步，故難稱系爭案不具進步性。
      8.綜上所陳，引證1、2不能證明系爭案係運用申請前既有
        之技術或知識，而為熟習該項技術者所能輕易完成者。
        系爭案並無申請當時專利法第20條第2項規定，不符合
        發明專利要件之情事。被告及原訴願決定機關，認事用
        法顯有違失，請撤銷原處分及原訴願決定，並命其重審
        為「准予發明專利」之審定，以維法理。
　　(二)被告主張：
      1.起訴理由第4項及第5項主要認為原申請專利範圍為3項
        、而後修正增加至申請專利範圍為8項仍未變更原申請
        案之實質內容；惟查其發明標的已由「衛星導航系統中
        、一種區域性直接聲控及可全世界化的方法」變更為「
        一種區域性直接聲控及可全球化的衛星導航系統方法」
        顯然已變更實質，且修正本申請專利範圍中增加之專利
        申請主張並未在說明書中有達到目的方法之技術揭露。
      2.起訴理由第6項利用紙本地圖影像製作地圖影像電子檔
        並加註經緯度座標值或數碼資料作兩點之間路徑計算及
        方向導引以作導航系統之使用、為原申請範圍中之第2
        項及第3項之主張，其中有技術特徵上之關連，其技術
        思想原理類同於使用語音控制訊號之輸入對應於目的地
        位置之經緯度資料，未脫離使用地理資訊系統基本運算
        功能之技術範圍、與初審引證及再審查引證有相同技術
        思想之理由均有記載於審定書內，應無違誤。
      3.起訴理由第7項再審查引證案美國專利公報第0000000號
        及英國專利公報第GB0000000號對輸入使用者所在位置
        經緯度座標及原設定在電子地圖中目的地經緯度座標、
        使用全球地理資訊系統計算路徑與方向導引技術均已揭
        露本案之技術思想。將紙本地圖影像轉換製作為地圖影
        像電子檔並加註經緯度座標值或為現有之資訊科技，使
        用其對應已知位置之經緯度座標作兩點間導航路徑計算
        及方向導引應未脫離申請前全球地理資訊系統計算路徑
        與方向指定之方法，自能達到路徑計算及方向導向應用
        之目的，不具進步性。
      4.起訴理由第8項使用地區劃分減少資訊量及資料貯存應
        屬資料庫系統資料貯存之基本原理、已在審定書中有詳
        細說明，不再贅述。
      5.綜上所述，被告原處分並無違法，敬請駁回原告之訴。
　　理  由
一、按凡利用自然法則之技術思想之高度創作，而可供產業上利
    用者，得依法申請取得發明專利，為本件核駁處分時專利法
    第19條暨第20條第1項所規定。惟其發明如「係運用申請前
    既有之技術或知識，而為熟習該項技術者所能輕易完成時」
    ，仍不得依法申請取得發明專利，復為同法第20條第2項所
    明定。
二、本件恒亨科技股份有限公司於89年2月11日以「衛星導航系
    統中，一種區域性直接聲控及可全世界化的方法」向被告申
    請發明專利，經被告編為第00000000號審查；嗣於90年12月
    31日申請將該專利案申請權讓與原告，並提出申請專利範圍
    及專利說明書修正本，及將發明名稱修正為「一種區域性直
    接聲控及可全世界化的衛星導航方法」，經被告認修正本無
    變更實質，依該修正審查，於91年5月8日審定不予專利。原
    告不服，申請再審查，被告於92年4月4日以（九二）智專三
    （二）16005字第09220340880號專利再審查案核駁理由先行
    通知書以原告90年12月31日所提修正本有申請專利範圍擴大
    主張之變更，本案依89年2月11日所送資料審查，及本案之
    技術內容於西元1999年3月23日公開之美國第0000000號專利
    案（即引證1）及西元1994年11月23日公開之英國第0000000
    號專利案（即引證2）中已有揭露等為理由，限期原告申復
    ；嗣原告於同年5月6日提出申復，經被告審查，認系爭發明
    專利申請案主要係在衛星導航系統中，以明顯地標或自定地
    標為目的地，並以目的地之聲音訊號作聲控搜尋之輸入，利
    用全球衛星地理資訊系統作路徑之計算，再以目的所在位置
    顯示於地理資訊系統輸出之電子地圖上，方便使用者辨識方
    向；其中提供所在地與目的地經緯度資料、藉由全球衛星地
    理資訊系統、計算導引路徑距離與方向為全球地理資訊系統
    之基本功能，將全球區域分劃成個別區域減少目的地聲控訊
    號、經緯度編碼資料之儲存，其技術原理應屬相同用語音控
    制訊號之輸入對應目的位置之經緯度資料、由全球地理資訊
    提供電子圖示作行駛路徑與方向導引之技術思想，在引證1
    及引證2中已有揭露，本案不具進步性，不符發明專利之要
    件，乃為不予專利之處分。原告不服，依序提起訴願及行政
    訴訟；兩造之主張各如事實欄所載，其爭點厥為(一)原告於90
    年12月31日所提系爭案之修正本，有無變更實質內容，應否
    准許？(二)系爭案是否有違核駁審定時專利法第20條第2項進
    步性之規定，不符發明專利之要件？
三、經查，原告於90年12月31日所提系爭案專利說明書之修正本
    ，初審核駁審定書係認該修正本「無變更原實質內容」，而
    依該修正本審查；再審查案核駁理由先行通知書中，又以修
    正本「有申請專利範圍擴大主張之變更」為由，未准修正，
    而依原申請專利範圍審查；再審查核駁審定書則未表明究竟
    依修正前或修正後之專利說明書審查。按前揭專利法第44條
    之1第4項僅規定：「依前3項所為之補充、修正說明書或圖
    式，不得變更申請案之實質‧‧。」，並未規定「不得擴大
    申請專利範圍之主張」；且查，由系爭案原申請專利範圍及
    修改後的申請專利範圍比較可知，修改後第1、2項之文字敘
    述相當於原第1項的內容；修改後第3、5、8項增加「該目的
    地可為自己的家、親友的家、客戶、風景區、政府機關、學
    校、機場、交流道或車站」的內容，為原說明書第5頁倒數
    第1-5行中所記載者；修改後第4項內容相當於原第2項的內
    容；修改後第6、7項內容相當於原第3項的內容；至於系爭
    案發明名稱，由「衛星導航系統中、一種區域性直接聲控及
    可全世界化的方法」改為「一種區域性直接聲控及可全球化
    的衛星導航系統方法」，只是文字上之修飾而已，文義並未
    變更；是原告於90年12月31日所提系爭案專利說明書之修正
    本，並未變更原實質內容，故本院以該修正本為判斷依據，
    合先敘明。
四、次查，系爭案主張之輸入使用者所在位置之經緯度資料與設
    定在電子地圖中之目的地經緯度座標資料，經由計算後得知
    行駛路徑與方向之技術應用，與引證1及2所揭露之技術相同
    ；又將衛星導航系統所儲存電子地圖所包含之全區域，經不
    同方式分區後，自能減少目的地地理名稱等聲控訊號、經緯
    度編碼資料之儲存，方便使用，但並未有變更引用全球衛星
    導航路徑與方向計算方法等技術思想。又系爭案將世界各地
    之紙地圖影像轉換製作為地圖影像電子檔，使成為衛星導航
    系統可使用的導航地圖影像檔之技術特徵，其輸入對應已知
    位置之經緯度座標作兩點間導航路徑計算及方向導引，仍未
    脫離申請前全球地理資訊系統計算路徑與方向指定之方法，
    亦不具進步性。至於原告所強調之「聲控」語音導航，在系
    爭案之申請專利範圍及說明書中，均未界定其具體之技術內
    容，應屬習知技術之簡易轉用，難謂系爭案之創作標的。是
    系爭案乃係運用習知之技術而為熟習該項技術者所能輕易完
    成者，不具進步性；原告所訴，核不足採。
五、綜上所述，系爭案有違核駁審定時專利法第20條第2項進步
    性之規定，不符發明專利之要件。原處分及訴願決定未依原
    告90年12月31日所提系爭案專利說明書之修正本審查，固有
    未洽，惟被告所為「本案應不予專利」之處分及經濟部所為
    「訴願駁回」之決定，結論尚無不合，仍可維持。本件原告
    訴請撤銷訴願決定及原處分，及命被告准予系爭案專利之處
    分，均無理由，應予駁回。
據上論結，本件原告之訴為無理由，依行政訴訟法第98條第3項
前段，判決如主文。
中　　華　　民　　國　　94　　年　  11　　月　　2　　 日
                    第四庭審判長法　官  徐  瑞  晃
           　　　  　　　　　　 法　官  蕭  惠  芳
           　　　　  　　　　　 法　官  李  得  灶
上為正本係照原本作成。
如不服本判決，應於送達後20日內向本院提出上訴狀並表明上訴
理由，如於本判決宣示後送達前提起上訴者，應於判決送達後20
日內補提上訴理由書（須按他造人數附繕本）。
中　　華　　民　　國　　94　　年　  11　　月　 10  　 日
            　　　　  　　　　　書記官  陳  清  容
